臺灣臺中地方法院民事判決
111年度簡上字第302號
上  訴  人  年鴻國際貿易有限公司

法定代理人  童郁雯  

被 上訴 人  香港商立捷環球股份有限公司台灣分公司

法定代理人  黃仕傑  
訴訟代理人  洪明儒律師
上列當事人間請求返還保證金事件，上訴人對於中華民國111年4
月8日本院豐原簡易庭110年度豐簡字第773號第一審簡易判決提
起上訴，本院於111年10月14日言詞辯論終結，判決如下：
    主      文
上訴駁回。
第二審訴訟費用由上訴人負擔。
　　事實及理由
壹、程序方面
一、按第168條至第172條及前條（第174條）所定之承受訴訟人
    ，於得為承受時，應即為承受之聲明，民事訴訟法第175條
    定有明文。復按當事人不聲明承受訴訟時，法院亦得依職權
    ，以裁定命其續行訴訟，民事訴訟法第178條亦有明文。查
    ，本件上訴人法定代理人原為童郁雯，上訴人於本件上訴後
    之民國111年6月21日解散，並選童郁雯為清算人，惟童郁雯
    並未聲明承受訴訟，經本院於111年9月13日以裁定命童郁雯
    聲明承受訴訟，該裁定並於同年月16日送達，自應由變更後
    之法定代理人童郁雯續行訴訟。
二、上訴人經合法通知，未於言詞辯論期日到場，核無民事訴訟
    法第386條所列各款情形，爰依被上訴人之聲請，由其一造
    辯論而為判決。
貳、實體方面 
一、被上訴人主張：
　　被上訴人經營貿易業，時有貨物必須運送至中國大陸，而委
    託上訴人代為處理運送、報關事宜。因貨物進口報關時，可
    能臨時發生需額外繳納之費用、關稅款，為求時效，需由上
    訴人先行代墊。而為確保被上訴人事後償還上訴人代墊款項
    ，兩造遂合意由被上訴人先行提供新臺幣（下同）30萬元之
    保證金予上訴人，保證期間為3個月，待上訴人處理完成委
    託事項後，先向被上訴人提出請款/對帳單（下稱請款單）
    ，由被上訴人按請款單另行給付款項，上訴人則於收受保證
    金後3個月將之如數匯回被上訴人，如被上訴人爾後有再委
    託上訴人處理運送、報關等事宜時，再重行交付保證金30萬
    元予上訴人，以此循環類推（下稱系爭保證金約定）。兩造
    依前開約定，已多次來回匯款保證金30萬元（詳如附表所示
    ）。嗣被上訴人依約定於108年1月10日交付保證金30萬元（
    下稱系爭款項）予上訴人後，上訴人亦於同日以電子郵件回
    覆其已收到，上訴人理應於3個月即108年4月10日後將此30
    萬元保證金返還被上訴人。詎經被上訴人多次通知，上訴人
    仍未返還。為此，爰依兩造間契約關係及不當得利之法律關
    係，提起本件訴訟，請求被上訴人返還系爭款項及遲延利息
    等語。
二、上訴人則以：
    上訴人否認兩造間有30萬元保證金契約存在，被上訴人亦未
    就此提出保證契約或書面約定為證。又被上訴人如附表所示
    匯給上訴人之款項是為支付其應付給上訴人之關稅及代理費
    ，而上訴人如附表所示匯給被上訴人的款項，則是上訴人代
    被上訴人所收之人民幣貨款，即被上訴人客戶將貨款匯入上
    訴人之人民幣帳戶，上訴人再將款項以新臺幣匯入被上訴人
    之帳戶。至系爭款項則是因被上訴人貨物遭中國大陸海關查
    出違禁品，上訴人依被上訴人之前任法定代理人胡智國之口
    頭委託，代為支付給海關規費俗稱茶水費（下稱茶水費）30
    萬元後，被上訴人即於108年1月10日將系爭款項匯還給上訴
    人，而非支付保證金。被上訴人因其內部問題，未就此筆償
    還上訴人代墊之30萬元茶水費乙事交接清楚，而提起本件訴
    訟請求上訴人返還，實無理由等語，資為抗辯。
三、原審斟酌兩造之攻擊防禦方法後，認為兩造間存在保證金之
    契約關係，被上訴人依保證金契約請求上訴人返還30萬元，
    及自110年10月19日起至清償日止，按週年利率5%計算之利
    息，為有理由，而為上訴人敗訴之判決，並依職權為假執行
    之宣告。上訴人提起上訴並聲明：原判決廢棄；被上訴人第
    一審之訴駁回。被上訴人則答辯聲明：上訴駁回。
四、得心證之理由：
　㈠被上訴人主張其時有貨物必須運送至中國大陸，因而委託上
    訴人代為處理運送、報關事宜，且兩造間有如附表所示之歷
    次匯款往來紀錄，被上訴人復於108年1月10日將系爭款項匯
    予上訴人等情，業據提出存款往來交易明細查詢單等件為證
    （見原審卷第35頁至第49頁），且為上訴人所不爭執（見原
    審卷第104頁），堪信為真實。
  ㈡至被上訴人主張兩造間有系爭保證金約定，上訴人應依約返
    還系爭款項，為上訴人否認，並以前詞置辯，經查：
　⒈觀之附表所示兩造匯款歷程，其中編號1、3部分均係由被上
    訴人先行匯款30萬元與上訴人，經上訴人於3至4個月後匯款
    299,985元與被上訴人；編號2部分被上訴人匯款399,294元
    與上訴人，上訴人於約4個月後，亦匯款299,985元與被上訴
    人，有上訴人之兆豐商業銀行帳號00000000000號帳戶交易
    明細在卷可稽（見原審卷第35至49頁），堪認被上訴人主張
    均係被上訴人先匯款保證金30萬元（附表編號2部份尚含其
    他費用）後，上訴人再於3個月後將30萬元匯回被上訴人，
    因扣除手續費15元，是被上訴人實際收受金額為299,985元
    等情，洵屬有據。
　⒉參以於附表編號3所示匯款後，被上訴人員工於107年9月21日
    以電子郵件通知上訴人員工，該電子郵件主旨為：「年鴻海
    運CN稅費保證金週轉台幣300,000（3個月為一期），000000
    00已匯款」，內文則為：「CN稅費保證金週轉台幣300,000
    ，今日已匯款，煩請查收附件交易證明。再麻煩三個月後轉
    回敝司喔。謝謝您」等語，經上訴人員工於同日回覆稱：「
    台幣300,000已收到，謝謝」（見原審卷第59頁、第57頁）
    ；迨被上訴人員工再於107年12月21日以電子郵件催促上訴
    人：「CN稅費保證金週轉台幣300,000（3個月為一期），再
    麻煩於2018年12月底匯回立捷」，經上訴人員工回以：「我
    司將在2019年1月初請款匯至貴司帳戶」等語（見原審卷第5
    6頁、第57頁），核與上訴人嗣於附表3所示108年1月3日匯
    款至被上訴人帳戶，時間確屬合致。另被上訴人於108年1月
    10日將系爭款項匯與上訴人後，亦以同串電子郵件，以前開
    相同訊息通知上訴人員工：「CN稅費保證金周轉台幣300,00
    0，今日已匯款，煩請查收附件交易證明。再麻煩三個月後
    轉回敝司喔。謝謝您」，經上訴人員工於同日回覆稱：「CN
    稅費保證金週轉台幣300,000--已收到，謝謝」（見原審卷
    第55頁、第53頁）等語，有被上訴人提出之前開電子郵件列
    印紀錄可參，且為上訴人所不爭執（見原審卷第106頁）。
    則依上開兩造員工平時往來電子書信、對話之文意，堪證明
    兩造間確有由被上訴人先交付上訴人保證金30萬元，上訴人
    應於3個月後返還之系爭保證金約定，且系爭款項即為保證
    金至明。上訴人抗辯其上開所匯款項係其代被上訴人收取之
    人民幣貨款，被上訴人所匯係支付關稅、代理費，均非保證
    金往返匯款云云，核與上開電子郵件內容不符，自難採信。
　⒊上訴人又辯稱被上訴人並未提出書面契約證明兩造間有系爭
    保證金約定存在等語。然按契約之成立，除法律有明文規定
    外，僅訂約雙方當事人意思表示合致即可，並不以簽立書面
    為必要，系爭保證金約定非要式行為，自難因兩造未簽立書
    面契約即認兩造間並無系爭保證金約定，是被上訴人此部分
    所辯，要無可取。上訴人再辯稱系爭款項係被上訴人前任法
    定代理人胡志國口頭承諾返還上訴人代墊給中國大陸海關之
    茶水費，上訴人請求返還並無理由等語。然上訴人於原審聲
    請傳喚之證人胡志國已定居國外，有其入出境資訊連結作業
    可佐（見原審證物袋內），且上訴人亦未到庭聲請傳喚證人
    及調查證據，其上訴狀所檢附之Skype通訊軟體對話截圖與
    發票（INVOICE）之內容，亦與茶水費無涉，無從證明上訴
    人所辯屬實。是以，上訴人辯稱系爭款項係被上訴人給付其
    代墊之茶水費，毋庸返還給被上訴人乙節，亦無可採。
　⒋綜上，兩造間確有系爭保證金約定存在，被上訴人既依約於1
    08年1月3日將系爭款項匯予上訴人收受，而上訴人迄今仍未
    依約將之返還予被上訴人，且無法證明系爭款項係上訴人為
    支付其代墊之茶水費所匯款項，則被上訴人依系爭保證金約
    定請求上訴人應返還系爭款項，要屬有據。
  ㈢從而，被上訴人本於保證金契約之法律關係，請求上訴人給
    付30萬元，及自起訴狀繕本送達翌日即110年10月19日（見
    原審卷第75頁）起至清償日止，按週年利率5%計算之利息，
    核屬有據。又被上訴人依契約關係所為請求既有理由，就被
    上訴人依不當得利之法律關係所為請求，即毋庸再予審酌。
    原審判決被上訴人勝訴，併依職權宣告假執行，核無不合，
    上訴人上訴意旨指摘原判決不當，求予廢棄改判，為無理由
    ，應駁回其上訴。
  ㈣本件事證已臻明確，兩造其餘主張陳述及所提之證據，經審
    酌後於本件判決結果無影響，爰不逐一論述，附此敘明。
　㈤據上論結，本件上訴為無理由，依民事訴訟法第436條之1第3
    項、第385條第1項前段、第449條第1項、第78條，判決如主
    文。　
中　　華　　民　　國　　111 　年　　11　　月　　18　　日
                  民事第三庭   審判長法  官  陳宗賢
                                     法  官  蔡嘉裕     
　　　　　　　　　　　　　　　　　　 法  官  廖純卿
正本係照原本作成。                                      不得上訴。  
中　　華　　民　　國　　111 　年　　11　　月　　18　　日
                                     書記官  楊雯君　　
附表：（金額為新臺幣）
編號 時間 匯款交易內容（被上訴人使用帳戶為其申設之兆豐銀行帳號00000000000帳戶，上訴人使用之帳戶為其申設之玉山銀行大雅分行帳號0000000000000號帳戶） 備註 1 107年1月31日 被上訴人匯款30萬元至上訴人帳戶   107年5月25日 上訴人匯款299,985元至被上訴人帳戶 匯款金額30萬元，扣除手續費15元 2 107年5月30日 被上訴人匯款392,264元至上訴人帳戶 含保證金30萬元、其他應付款項92,264元  107年9月12日 上訴人匯款299,985元至被上訴人帳戶 匯款金額30萬元，扣除手續費15元 3 107年9月21日 被上訴人匯款30萬元至上訴人帳戶   108年1月3日 上訴人匯款299,985元至被上訴人帳戶 匯款金額30萬元，扣除手續費15元